【裁判字號】    96,簡,855
【裁判日期】    970430
【裁判案由】    綜合所得稅
【裁判全文】
臺北高等行政法院判決
                                     96年度簡字第00855號
原      告  甲○○
訴訟代理人  洪惇睦  會計師
被      告  財政部臺灣省北區國稅局
代  表  人  陳文宗（局長）
訴訟代理人  乙○○
上列當事人間因綜合所得稅事件，原告不服財政部中華民國96年
9月7日台財訴字第09600290690號訴願決定，提起行政訴訟。本
院判決如下：
    主  文
原告之訴駁回。
訴訟費用由原告負擔。
    事  實
一、事實概要：
    緣原告民國（下同）90年度綜合所得稅結算申報，原列報土
    地租賃所得新臺幣（下同）0元，經被告機關核定1,368,500
    元；另查得原告未列報收取押金140,000,000元之租賃所得
    ，經計算核定751,063元，歸課綜合所得總額17,043,316 元
    ，補徵應納稅額133,319元。原告不服，申請復查，未獲變
    更，原告對土地租賃所得部分仍表不服，提起訴願亦遭決定
    駁回，遂向本院提起本件行政訴訟。
二、兩造聲明：
  (一)原告聲明求為判決：
    1.請將訴願決定暨原處分均撤銷。
    2.訴訟費用由被告負擔。
  (二)被告聲明求為判決：
    1.請駁回原告之訴。
    2.訴訟費用由原告負擔。
三、兩造之爭點：被告依行為時所得稅法第14條第1項第5類第1
    款、同法施行細則第15條第1項規定及90年度財產租賃必要
    損耗及費用標準，對原告歸課綜合所得總額17,043,316元，
    補徵應納稅額133,319元，是否適法？
  (一)原告主張之理由：
    1.按土地與房屋一同出租時均得減除必要損耗及費用，尚不
      限土地與房屋應為同一人所有，經財政部90年1月19日台
      財稅第0900450722號函釋（證1），承租人萬大加油站有
      限公司承租土地之建物所有權屬原告所有（證2），依上
      項財政部函釋，仍應依規定減除必要損耗及費用43%再計
      算租賃所得，方為適法，被告未予減除，於法不合。
    2.原告出租土地予萬大加油站有限公司經營石油品買賣業務
      ，必須設置加油（亭）及加油設備始能從事石油品買賣業
      務乃記，經經驗法則，加油站（亭）為建物之一種，得辦
      理建物所有權登內政部訂頒建物所有權第一次登記法令補
      充規定第10點第3項所明定（證3），承租人萬大加油站有
      限公司90年既已於原告出租之土地上實際經營加油站業務
      ，已設置加油（亭）無庸置疑，加油站（亭）既屬建物的
      範圍，萬大加油站有限公司90年支付原告租金收入
      1,500,000元(已依法辦理扣繳)，依實質課稅原則，縱使
      建物於91年12月30日全部完工並於92年3月3日始登記為原
      告所有。依財政部90年1月19日台財稅第0900450722號函
      釋，均得減除必要損耗及費用43%後，核計租賃所得，應
      無疑義，被告核定時，僅減除地價稅131,500元，於法自
      有違誤。
    3.綜上理由，被告核定租賃所得，未自租金收入減除必要損
      耗及費用43%核計，於法不合，敬請鈞院明察，判決如訴
      之聲明，以維權益。
  (二)被告主張之理由：
    1.按「財產租賃所得及權利金所得之計算，以全年租賃收入
      或權利金收入，減除必要損耗及費用後之餘額為所得額。
      」「本法第14條第1項第5類第1款所稱必要損耗及費用，
      係指固定資產之折舊、遞耗資產之耗竭、無形資產之攤折
      、修理費、保險費及為使租出之財產能供出租取得收益所
      支付之合理必要費用。……必要損耗及費用之減除，納義
      稅務人能提具確實證據者，從其申報數；其未能提具確實
      證據或證據不實者，稽徵機關得依財政部核定之減除標準
      調整之。」為行為時所得稅法第14條第1項第5類第1款及
      同法施行細則第15條第1項所明定。次按「固定資產：必
      要損耗及費用減除43 %；但僅出租土地之收入，只得減除
      該土地當年度繳納之地價稅。」為90年度財產租賃必要損
      耗及費用標準所核定。又「當事人主張事實須負舉證責任
      。倘其所提出之證據不足為主張事實之證明，自不能認其
      主張之事實為真實。」行政法院36年度判字第16號著有判
      例。
    2.原告於83年度將所有臺北縣板橋市○○路○段196號1、2
      樓及地下室出租予世華聯合商業銀行股份有限公司（下稱
      世華銀行），並收取押金140,000,000元，90年度未列報
      租賃所得，原查核實認定其押金運用後之餘額46,467,994
      元，計算核定90年度租賃所得751,063元。原告於90年7月
      26日付款購得萬華區○○路○○段570-4及570-5地號土地
      出租於萬大加油站，復查時以原查並無不合，維持原核定
      。
    3.原告訴稱90年度租賃所得，被告機關僅減除90年度地價稅
      ，未依規定減除43﹪必要損耗及費用等語。
    4.查原告於90年度將所有臺北市○○區○○段二小段570-4
      及570-5地號土地（原告持有20分之6）出租予萬大加油站
      有限公司，該公司填發之90年度扣繳憑單載明租金給付總
      額1,500,000元，惟原告列報租賃所得0元，原查就該租金
      收入總額減除90年度地價稅131,500元，核定租賃所得
      1,368,500元。原告仍執前詞，主張投資購買土地
      60,000,000元，押金140,000,000元經運用後仍有不足，
      並以該土地向華南商業銀行股份有限公司（下稱華南銀行
      ）借款，設定抵押權利168,000,000元在案，且承租人萬
      大加油站有限公司承租土地之建物所有權人屬原告所有，
      應依規定減除43%損耗及費用云云。查依原告檢附萬華區
      ○○段二小段570-4及570-5地號土地登記謄本，原告於90
      年7月20日以買賣方式取得系爭土地，嗣於93年6月17 日
      向華南銀行設定抵押權，權利價值為最高限額
      168,000,000元，存續期間自93年6月15日起至133年6月14
      日止，是原告於90年度並無就系爭土地向華南銀行申請借
      款，且依原告檢附之相關資料尚無法證明原告於90年度曾
      向華南銀行申請借款，另依原告檢附之建物所有權狀查得
      ，該建物於91年12月30日完工並於92年3月3日登記原告為
      所有權人，故原告90年度僅出租土地予承租人，又原告購
      買系爭土地所需之款項係源自其出租其他房屋收取自世華
      銀行之押金，非屬「為使租出之財產能供出租取得收益所
      支付之合理必要費用」，依首揭法令規定，僅出租土地之
      收入，只得減除該土地當年度繳納之地價稅，原告主張核
      不足採，原核定並無不合，請續予維持。
    綜上論述：原核定及所為復查、訴願決定並無違誤，請准如
    答辯之聲明判決。
    理  由
一、按「財產租賃所得及權利金所得之計算，以全年租賃收入或
    權利金收入，減除必要損耗及費用後之餘額為所得額。」「
    本法第14條第1項第5類第1款所稱必要損耗及費用，係指固
    定資產之折舊、遞耗資產之耗竭、無形資產之攤折、修理費
    、保險費及為使租出之財產能供出租取得收益所支付之合理
    必要費用。……必要損耗及費用之減除，納義稅務人能提具
    確實證據者，從其申報數；其未能提具確實證據或證據不實
    者，稽徵機關得依財政部核定之減除標準調整之。」為行為
    時所得稅法第14條第1項第5類第1款及同法施行細則第15條
    第1項所明定。次按「固定資產：必要損耗及費用減除43 %
    ；但僅出租土地之收入，只得減除該土地當年度繳納之地價
    稅。」為90年度財產租賃必要損耗及費用標準所核定。
二、查原告90年度綜合所得稅結算申報，原列報土地租賃所得0
    元，經被告機關核定1,368,500元；另查得原告未列報收取
    押金140,000,000元之租賃所得，經計算核定751,063元，歸
    課綜合所得總額17,043,316元，補徵應納稅額133,319元。
    原告不服，申請復查，未獲變更，原告對土地租賃所得部分
    仍表不服，提起訴願亦遭決定駁回，遂向本院提起本件行政
    訴訟之事實，有原告90年度綜合所得稅結算申報書及核定通
    知書、建物所有權狀影本、系爭處分、復查申請書及訴願書
    等，各附原處分卷足稽。兩造主張之事實、理由及陳述，有
    如上述整理，雙方主要爭執在：被告依行為時所得稅法第14
    條第1項第5類第1款、同法施行細則第15條第1項規定及90年
    度財產租賃必要損耗及費用標準，對原告歸課綜合所得總額
    17,043,316元，補徵應納稅額133,319元，是否適法？
三、經查：
  (一)原告起訴主張承租人萬大加油站有限公司90年既已於原告出
    租之土地上實際經營加油站業務，已設置加油（亭）無庸置
    疑，加油站（亭）既屬建物的範圍，萬大加油站有限公司90
    年支付原告租金收入1,500,000元(已依法辦理扣繳)，依實
    質課稅原則，縱使建物於91年12月30日全部完工並於92年3
    月3日始登記為原告所有。依財政部90年1月19日台財稅第
    0900450722號函釋，均得減除必要損耗及費用43%後，核計
    租賃所得，應無疑義，被告核定時，僅減除地價稅131,500
    元，於法自有違誤等語；被告則以依原告檢附之建物所有權
    狀查得，該建物於91年12月30日完工並於92年3月3日登記原
    告為所有權人，故原告90年度僅出租土地予承租人，又原告
    購買系爭土地所需之款項係源自其出租其他房屋收取自世華
    銀行之押金，非屬「為使租出之財產能供出租取得收益所支
    付之合理必要費用」，依首揭法令規定，僅出租土地之收入
    ，只得減除該土地當年度繳納之地價稅，原告主張核不足採
    ，原核定並無不合等語置辯。
  (二)查原告所有臺北市○○區○○段二小段570-4地號土地之臺
    北市○○路388號建物（建號1566，下稱系爭建物）係包括
    加油亭在內，亦即加油亭無須另行登記建物所有權狀，此有
    本院向臺北市建築管理處及臺北市建成地政事務所函查回覆
    之資料附本院卷可證，是原告主張其出租予萬大加油站有限
    公司之土地上已設置加油亭而屬系爭建物的範圍，應屬可採
    。惟查：
    1.系爭建物之建築完成日期為91年12月30日，第一次登記日
      期為92年3 月3 日，有臺北市建成地政事務所函覆本院之
      附件臺北市建物登記公務用謄本附本院卷可稽。是原告取
      得系爭建物所有權之時間係在92年間洵堪認定；另依萬大
      加油站有限公司填發之90年度扣繳憑單載明租金總額為
      1,500,000 元（見原處分卷第108 頁），復為原告所不爭
      執，再參照原告初核所提系爭建物座落土地之租賃契約書
      （下稱系爭合約，見原處分卷第18頁）第1 條及第9 條所
      載，可知系爭合約90年8 月1 日訂立之初，尚無系爭建物
      存在（91年12月30日始完工），自無原告主張適用財政部
      90年1 月19日台財稅第0900450722號函釋後段所稱之「．
      ．．凡土地與房屋一起出租者，即得減除43% 之必要耗損
      及費用，尚不限於土地與房屋為同一人所有。」之餘地，
      蓋參照該函釋前段係限於「土地及其地上建築物分屬不同
      所有權人而『共同出租』．．．」情形而立論，與本件90
      年間係單純出租土地，並無房屋存在之共同出租情形有別
      ，自難加以適用。原告主張應加以適用，容有誤解法令情
      形。原告所稱未取得系爭建物所有權之前之90年度，即已
      出租土地予萬大加油站，依實質課稅原則，應有上開財政
      部函釋之適用等語，難以採憑。
    2.再者，本件既係原告90年度綜合所得稅之結算申報，乃針
      對原告90年度之租賃所得所為之課徵，課徵當時系爭建物
      並不存在，且原告係於92年間始取得系建物之所有權，自
      無從依財政部90年1 月19日台財稅第0900450722號函釋減
      除必要損耗及費用43% 後，始核計其租賃所得。是被告依
      90年度財產租賃必要損耗及費用標準，於核定時僅減除地
      價稅131,500 元，並無不合。
四、綜上，原告所訴請求應依財政部90年1月19日台財稅第
    0900450722號函釋減除必要損耗及費用43%後，再計算租賃
    所得，委無足採，被告因而以原告只得減除該土地當年度繳
    納之地價稅，依行為時所得稅法第14條第1項第5類第1款及
    同法施行細則第15條第1項規定及90年度財產租賃必要損耗
    及費用標準，核定租賃所得1,368,500元，歸課綜合所得總
    額17,043,316元，補徵應納稅額133,319元，核屬有據。
五、本件訴訟標的金額未逾20萬元，為適用簡易程序事件，本判
    決爰不經言詞辯論為之；又本件待證事實已明，兩造其餘之
    攻擊防禦方法，無庸一一論斷，併予敘明。
據上論結，本件原告之訴為無理由，爰依行政訴訟法第98條第1
項前段、236條、第233條第1項，判決如主文。
中    華    民    國    97    年     4    月   30     日
                  臺北高等行政法院第六庭
                                  法  官   陳鴻斌
上為正本係照原本作成。
本件以訴訟事件所涉及之法律見解具有原則性者為限，始得於本
判決送達後20日內向本院提出上訴狀並表明上訴理由，如已於本
判決宣示後送達前提起上訴者，應於判決送達後20日內補具上訴
理由（均按他造人數附繕本），且經最高行政法院許可後方得上
訴。
中    華    民    國    97    年     5    月    6     日
                                  書記官  陳清容


司法院資訊處製作；財團法人民間司法改革基金會備份。
